# 请教陈老师

提问人：fang9 时间：2012-01-01 15:44:21
陈老师，您好，请教一个问题： 一个公司是生产大型设备的，生产的每个设备都不相同，主要是尺寸不同，关键核心技术相同，生产周期大概在4-6个月。公司以前年度是按照建造合同，根据POC 方式确认收入，但在 2012 年整个集团被收购，现在集团要求取消POC，按照销售商品来确认收入，那这是属于重大会计差错更正还是会计政策变更呢？ 另外集团下面还有一个贸易公司，以前也是根据建造合同POC方法确认收入，现在按照销售商品来确认收入，那这是属于重大会计差错更正还是会计政策变更呢？
谢谢陈老师

回答人：chenyiwei
赞同，这个项目不适合于使用建造合同模式确认收入。主要考虑除了建造周期较短以外，还包括“主要是尺寸不同，关键核心技术相同”的特点，如果不是根据客户要求定制的大型非标准设备，一般不符合采用建造合同模式的条件。

回答人：chenyiwei
回复 fangfang9 的帖子
根据你所说的情况，该公司是由于被收购后新的控股股东要求改变会计政策。鉴于此类情况下是采用建造合同模式还是销售商品模式，两者之间并没有“非黑即白”的清晰界限，建议了解相关行业的会计核算惯例，以及与新的控股股东沟通了解该企业目前的产品与新股东通常生产的同类产品是否存在实质性差异等因素。如果按照行业惯例和产品特点，此类产品确实既可以选择建造合同模式也可以选择销售商品模式的，则可以把本次改为销售商品模式的事项定性为会计政策变更；如果认为以前采用建造合同模式不符合业务特点和行业惯例，则应作为前期差错。但无论是自主变更会计政策还是前期差错更正，都应当追溯前期比较数据，对前期比较数据的影响类似，只不过相关的准则依据不同。

提问人：fang9 时间：2012-01-03 16:00:49
谢谢陈老师，如果追溯调整涉及损益的金额比较小，小于TE，那么我可以不追溯调整吗？建造合同下的工程施工，在今年直接放在存货在产品，可以吗？

回答人：chenyiwei
不仅考虑损益影响，也要考虑对被审计财务报表整体的其他重要指标的影响程度。不过如果对损益影响较小的，简化处理应当可行。

提问人：klevinkong 时间：2012-02-14 22:34:15
回复 nikankan 的帖子
谢谢。
关于 1 ，现在审计师已经出具了待瑕疵的验资报告，从事后产权顺利过户的角度出发能否淡化这个瑕疵？ 关于 2 ，我忘了介绍了，B企业的经营性资产已经无偿划转至实际控制人名下。

回答人：chenyiwei
1 、不允许。 2 、要看土地和其他经营性资产、负债之间的关联程度，是否共同构成一项完整的业务。

提问人：fang9 时间：2012-02-28 23:13:12
陈老师，您好！请教一个问题，总公司向下面子公司收取的技术使用费根据收入的百分比来计算，子公司计算技术使用费的时候，总是将上年第四季度和当年1-3季度的收入作为基数计算当年的技术使用费（当年费用 1000 万，未支付），总公司也同意这种做法。那么对于审计来讲，技术使用费与收入不配比，按收入计算的当年技术使用费应为 1500 万，差异比较大，要做审计调整，但是子公司认为这种费用是公司与总公司双方确认的，只要双方达成一致，就不存在配比问题，年末的时候应付费用和总公司一致为 1000 万，则存在额外的按收入计算的 500 万，所以当年费用也应该是 1000 万，而不是 1500 万。请教陈老师，子公司的这个理由有根据吗？是会计上面的权责发生制优先还是债权债务的合约优先呢？

回答人：chenyiwei
“是会计上面的权责发生制优先还是债权债务的合约优先”是一个伪命题，会计上计提相关的费用和负债总是必须依据一定的法律法规规定、协议条款或惯例等形成的法定义务、合同义务或者推定义务。在本案例中，计提的依据应当是双方之间签订且截至资产负债表日现行有效的协议，但是因为签约双方系母子公司关系，其中的关联方关系可能导致交易不公允，以及协议被随意修改等，这种情况下就需要分析条款修改的公允性。如果显失公允的，可能需考虑按原有条款继续确认费用，并将母公司豁免的负债确认为资本公积。

提问人：auditor2010 时间：2012-03-10 12:32:12
陈老师，您好！ 有一个公司在某地设厂，当地政府与公司签订合同，如果公司总投资额达到一定的额度，则提供 5000 万无息贷款 3年，公司执行新准则。那么长期借款是否应按银行同期利率折算后的现值入帐，贷款金额与现值之间的金额作为递延收益处理， 递延收益的摊销年限应怎样考虑呢？
谢谢

回答人：chenyiwei
不建议这样处理。虽然贷款的给予是因为固定资产的购建，但实际上该项补贴起到的是贴息的效果，并未直接补贴购建成本。建议处理方法： 1 、如果该笔借款明确为购建固定资产的专门借款，则应按市场利率计算的模拟利息资本化计入资产价值，同时确认等额的递延收益（借：在建工程，贷：递延收益），待相关资产达到预定可使用状态后在折旧年限内摊销该项递延收益。 2 、如果相应借款利息不符合资本化条件，则则应按市场利率计算的模拟利息确认为财务费用，同时确认等额的营业外收入。

提问人：fang9 时间：2012-03-10 16:41:06
陈老师，您好！ 有一个公司在某地设厂，当地政府与公司签订合同，如果公司投资厂房建设达到一定的规模，则委托另外一公司提供 5000 万贷款，若 3 年内偿还，则免息，若3-5年内偿还，则支付第四年至第五年的贷款利息。公司在 2011 年分三次收到贷款，并在2011 年末完成了厂房建设，并转固。公司执行新准则，并预计在第三年末偿还贷款。请问，公司的这笔贷款是否应按银行同期利率折算后的现值入帐，贷款金额与现值之间的金额作为政府补贴做递延收益处理， 递延收益的摊销年限应怎样考虑呢？可以在贷款的三年内平均摊销吗？还是必须在厂房的折旧年限内摊销呢？另外，厂房建设 2011 年的利息费用是否应当资本化，进入厂房的成本？
若企业不想资本化可以吗？
谢谢

回答人：chenyiwei
回复 fangfang9 的帖子
从你说的情况看，该交易实际上是类似于提供三年的贷款贴息，即补助对象是利息支出，而不是固定资产的购建支出。可以考虑采用你说的一方面按市场利率确认利息支出，另一方面确认等额政府补助的做法。其中，对应的利息支出直接计入财务费用的，则对应的政府补助也相应计入当期营业外收入；对应利息支出符合借款费用准则规定额资本化条件，计入相应资产价值的，则该笔递延收益就构成与资产相关的政府补助，在该资产的折旧年限内按直线法摊销计入各年度的营业外收入。

提问人：fang9 时间：2012-03-14 18:46:31
回复 chenyiwei 的帖子
陈老师，也就是说， 2011 年厂房转固之前按照银行同期贷款利率计算的利息费用全部资本化，进入厂房成本，与资产相关的这部分递延收益按照厂房使用年限摊销至营业外收入。厂房转固后的利息费用，直接进财务费用，这部递延收益与收益相关，直接进营业外收入。总的来说，不影响每年的损益。

回答人：chenyiwei
可以这样理解。

提问人：jackzhou 时间：2012-06-03 09:23:49
A公司以 2011 年 12 月 31 日为基准日以评估价值非同一控制下购买B公司60%股权，B公司为一项目公司，账面资产仅为土地，评估价值与账面价值的差异仅为土地增值。由于相关手续办理拖延，直至 2012 年 6 月 12 日，A公司才办理完对于B公司股权的过户手续，A公司也于 6 月 13 日支付给B公司原股东对价。对于 2011 年 12 月 31 日至 2012 年 6 月 12 日之间的B公司发生的费用全部由A公司承担，因此A公司在编制合并财务报表是对于这部分费用是否计入资本公积。

回答人：chenyiwei
回复 jackzhou 的帖子
对A公司合并报表层面而言，由于“B公司为一项目公司，账面资产仅为土地”，因此不构成业务，仅为资产购买。并且该交易是非同一控制下的交易。在此情况下，A公司对该期间内B企业净资产的变动，应当作为取得B公司净资产价值的变动处理。按照借贷平衡原理，这些费用在B公司帐面会体现为资产减少或者负债的确认，这些影响将并入A的合并报表层面，但A的合并报表层面不会形成资本公积。

提问人：jackzhou 时间：2012-06-03 20:29:24
若B公司并非项目公司，而是出于正常经营活动的公司，则合并报表层面是否将该部分计入资本公积。

回答人：chenyiwei
非同一控制下的企业合并，购买方在其购买日合并报表层面不会确认资本公积。

提问人：yahmm 时间：2012-06-11 11:07:58
如果就B与C之间的关系来看，应为同一控制下企业合并，如果站在A的角度上看，不属于企业合并。 个人理解：可以在C合并利润表中以同一控制下企业合并形成的利润反映，在C公司单体报表上要考虑是否需要对此长投计提减值 1 － 6 月亏损，而评估增值，不清楚该长投的评估方法。

回答人：chenyiwei
基本赞同。

提问人：liubin988513 时间：2012-06-12 10:41:41
Example 2: Agreement Conditioned Upon a Dual Trigger Consisting of Change in Control and Termination Facts: Company D acquires Company E in a business combination. Company E has an existing employment agreement in place with one of its key employees that states that the employee will be paid CU1 million upon a chan ge of control and termination of employment within 18 mo nths following the acquisition date (sometimes referred to as a "dual trigger"). The employee receives the stated amount only if the employee is subsequently terminated without cause or leaves for good reason as defined in the employment contract. At the date of the business combination, Company D had determined it would not offer employment to the key employee of Company E, effectively terminating employment on the acquisition date, and would pay CU1 million to th e former employee of Company E. Analysis: The termination payment to the employee is only incurred when both of the two conditions outlined in the employment agreement are met (i.e., a change of control and termination of employment). Since the decision to terminate the employee is out of Company E's control, only one of the two conditions is met by Company E at the acquisition date. Therefore, it would not be appropriate for Company E to record a liability in connecti on with the effective termination of the key employee. Company D should recognise CU1 million of expense in its postcombination period as a transaction separate from the business combination. As noted above, the payment to the employee is conditioned upon both a change in control of the acquiree and a termination of employment by the acquirer. At the acquisition date, both conditions were triggered. The decision by Company D was made for its benefit and should be recorded separately from the business combination [ASC 805-10-55-18; IFRS 3R.B50]. Therefore, Comp any D would not record a liability in acquisition accounting but instead would recognise the expense in the period after the business combination.这个怎么理解比较好呢，感觉挺难想明白。假设被购买企业当时满足了需要支付辞退员工报酬的负债确认条件，这个时候支付的价款是否就需要作为合并对价的一部分呢【承担了支付员工报酬的一项负债】？？
该贴已经同步到 liubin988513的微博

回答人：chenyiwei
个人理解：根据IFRS 3.B50，该项解除雇佣合同的交易属于与企业合并同时发生的另一项交易，解约补偿金不构成企业合并成本的组成部分，而应当在发生时直接确认为一项费用。因为解除雇佣合同和收购E公司这两项交易之间没有必然的联系和因果关系，具有一定的独立性。例如，解雇的原因可能是购买方D认为该员工的成本过高或者与未来D对E的业务整合构成障碍；等等。

提问人：liubin988513 时间：2012-06-14 22:21:22
看了下创业板上市公司监管交流。 （六）重大会计差错的处理 A 上市公司在 2011 年度报告中对研究阶段的费用列报进行了变 更，公司将以前年度列示在营业成本的研发耗材等支出改为在管理费 用中核算。公司对该项变更未单独出具临时公告，而是直接在利润表 和财务报表附注处进行说明，并对 2010 年的比较数据进行重述，使 2010 年综合毛利率提高3%，管理费用增加 56.75%。A 公司的会计师 认为该项调整不属于重大会计差错更正或会计政策变更，系根据高新 技术企业财务核算要求重述比较数据。 按照会计准则规定，研究费用属于管理费用核算的范畴。因此公 司 2010 年将研发耗材列示在营业成本中认定为不属于重大会计差错 更正或会计政策变更，仅为重述比较数据存在疑问。 在实务中，当存在类似的对当期损益无影响的会计差错时，是否 需要以重大事项临时公告修正并通过会计差错的审议程序上，存在一定的争议。根据中国证监会发布的《公开发行证券的公司信息披露编 报规则第 19 号――财务信息的更正及相关披露》的规定，当存在（一） 公司因前期已公开披露的定期报告存在差错被责令改正（二）公司已 公开披露的定期报告存在差错，经董事会决定更正的（三）中国证监 会认定的其他情形时，公司应当以重大事项临时报告的方式及时披露 更正后的财务信息。但规则未对差错进行量化规定，因此在实际操作 中存在困惑。 处理意见：建议考虑对《公开发行证券的公司信息披露编报规则 第 19 号――财务信息的更正及相关披露》进行修订。实务中判断重 大差错的标准一般依据对净利润、净资产等反映总体影响的指标，上 述费用列报的调整可以不作为重大差错。
我们 2011 年年报碰到了这个问题，主要是由于高新技术认定造成营业成本与管理费用的重新列报。当时是作为重大差错予以考虑的。现在实务中仅仅列报的调整，不影响净利润与净资产，不属于重大差错？？
该贴已经同步到 liubin988513的微博

回答人：chenyiwei
回复 liubin988513 的帖子
不赞同一刀切地认为重分类错报都是或者都不是重大前期差错。有些重分类错报对关键财务指标可能产生很大影响，这时是会影响到报表使用者依据报表信息作出的决策的，这种情况下就可能被认定为重大错报。在其他情况下，通常可以认为单纯的重分类错误构成重大错报的可能性较小。

提问人：greenapple 时间：2012-07-29 17:23:11
非盈利性的民办全日制中等职业学校执行的会计政策是否与一般企业相同，是否也执行企业会计准则的要求？是否有其他专门适用于学校的会计制度？
如果该民办全日制中等职业学校的股东要求取得合理回报，那么该学校是否应该纳入母公司的合并报表？

回答人：chenyiwei
回复 greenapple 的帖子
1 、非盈利性的学校，可执行民间非营利组织会计制度，也可能参照执行公立学校的相关会计制度。
2 、出资者要求取得合理回报的学校，本质上是企业，应执行企业的相关会计制度或准则。出资者对其具有控制权的，应纳入出资者的合并报表。

提问人：liubin988513 时间：2012-08-28 10:30:24
某资料：4.4.3.A Distributions of businesses withoutconsideration – subsidiary transferringbusiness to the parent. From oneperspective the transfer is a distribution and the model on which to base theaccounting is that of receiving a dividend. Another view is that the parent hasexchanged the investment in shares for the underlying assets and this isessentially a change in perspective from a direct equity interest to reflecting directly the net assetsand results.If the parent setup the subsidiary, all of its transactions have occurred while it has beenunder the parent's control. If it has acquired the subsidiary, its fair valueand net assets may have changed in the period since acquisition. The two perspectivestranslate into two approaches to accounting by the parent: The two linkedquestions when using this approach are how to categorise the difference betweenthe carrying value of the investment and the assets transferred and whether ornot to reflect goodwill or an 'excess' (negative goodwill) in the parent'saccounts. This will depend primarily on whether the subsidiary had been acquiredby the parent (the only circumstances in which this approach allows goodwill inthe parent's financial statements after the transfer) and how any remaining'catch up' adjustment is classified. These alternativetreatments are summarised in the following table: · whether the subsidiary transfers the entirety of the business or onlypart of it ; and · whether the transfer is accounted for at fairvalue or at 'book value'. (i) Parent has received a distribution that itaccounts for in its income statement at the fair value of the considerationreceived. It reflects the assets acquired at their fair value, includinggoodwill, which will be measured as at the date of the transfer. The existing investment iswritten off to the income statement. · This treatment can be applied in all circumstances. · This is the only appropriate methodwhen the parent carries its investment in shares at fair value applying IAS 39. · When the subsidiary transfers one of its businesses but continues toexist, the investment is not immediately written off to the income statement,but is subject to impairment. (ii) Parent has exchanged its investment or partof its investment for the underlying assets and liabilities of the subsidiaryand accounts for them at book values. The values that are reported in theconsolidated financial statements become the cost of these assets for the parent.· This method is not appropriate if the investment in the parent iscarried at fair value, in which case method (i) must be applied.· When the subsidiary transfers one of its businesses but continues toexist, the investment is not immediately written off to the income statement,but is subject to impairment.请教陈老师： 1 ，为什么作为当对子公司权益性投资作为可供出售金融资产处理时候，只能视为收到股利分配呢？ 2 ，作为股利分配处理时候，母公司是这样处理吗：借：长期股权投资【净资产价值】，贷：投资收益？？产生商誉的原因是支付对价为0-取得的净资产价值公允价值？？这种情况怎么会产生商誉呢？
该贴已经同步到 liubin988513的微博

回答人：chenyiwei
回复 liubin988513 的帖子
对这个问题尚未仔细研究，个人理解是因为如果母公司对子公司的股权投资按IAS 39以公允价值模式计量，则在个别报表层面更多地体现出作为财务性投资的一面。因此衍生出作为股利分配确认收益，并以公允价值计量所收到的资产或资产组等考虑。作为股利分配，母公司应当按照公允价值借记所取得的各项资产，贷记投资收益。我理解此处的商誉还是按照股利分配时该资产组的整体公允价值和可辨认净资产公允价值之间的差额。

提问人：bozynia 时间：2012-08-29 16:29:14
甲公司有两家子公司A和B，A持有B40%股权，甲持有B60%股权，A对B在单体报表中采用成本法还是权益法？为什么？ 本人认为可以按权益法核算，在甲编制合并报表过程中再合并抵销，因为A本身不对B具有重大控制，只是A的母公司对B有控制，请问这样理解是否正确，在线求解，谢谢各位大侠！

回答人：chenyiwei
一般可以这样理解。但是，当股东之间存在关联方关系甚至控制关系（本例就是这种情况，一个股东是另一个股东的母公司）时，则股东之间的关系也会对是否控制的判断产生影响，这时就需要注意基于个案的具体情况进行个别分析。

提问人：jackzhou 时间：2012-10-06 15:43:41
A公司从事系统集成业务，主要包括硬件及软件一体化设计和施工。采用销售商品的收入确认原则。 2010 年中标合同，合同工期一年，截至 2010 年年末，由于客户需求变化拟对该合同内容进行重大调整，故暂停。 2012 年 10 月，客户再次启动该项目，但对合同内容进行了调整。请问，A公司是否能在 2012 年 10 月对原合同已完工作量进行清算确认相应收入结转成本，然后待按调整后方案执行完毕后确认收入结转成本。

回答人：chenyiwei
因为本案例中A公司采用销售商品模式进行收入确认，因此关键在于修改前后的合同能否以项目的重新启动日为界限，分解为两个互相独立的收入确认单元，并确保后续尚未完成部分不会对前期已完成部分的收入确认产生不确定性的影响。建议参阅《计学撮要》P140~141中关于包含多项内容的合同分拆应满足条件的说明，考虑是否满足分拆的条件，尤其要关注：已交付且客户已确认验收的部分对客户而言是否具有独立的商业价值和使用价值；后续尚未交付的部分是否很可能正常履行完毕；后续尚未交付部分的未来履约瑕疵（如有）是否可能导致客户要求退货（包含前一合同的已结算部分）从而影响前一部分已确认的收入；等等。

回答人：chenyiwei
回复 呼叫帮助 的帖子
我理解由于此处安全生产费是包干使用，即分包方需承担其计提不足的风险，也可以享有其结余的收益，因此应当作为分包价款计入分包方的收入中，同时分包方应按规定计提自己的专项储备，计入合同成本。即对于分包款中包干使用的安全生产费应当采用总额法核算，分别计入分包方的收入和成本，而不能简单地认为是代收代付。我认为这样的做法是最符合会计原理的，但可能与财企[2012]16号文的规定存在一定的不一致。

提问人：呼叫帮助 时间：2012-10-09 21:57:05
回复 chenyiwei 的帖子
请教陈版，总分公司位于不同的城市，均从事运输业，分公司的流转税在当地缴纳，总公司为分公司提供了一项运输服务，分公司付款给总公司入运输费，但没有发票，请问这样的处理适当吗？双方之间是否必须要开具发票？

回答人：chenyiwei
这个关键还是同一法人内部不同营业单位之间互相提供劳务是否应缴纳营业税的问题。建议到税版咨询。也请其他熟悉此问题的网友协助。谢谢！

提问人：呼叫帮助 时间：2012-10-09 22:44:55
回复 chenyiwei 的帖子
谢谢您！
我在做一家工程企业，适用建造合同。 现在碰到这样个问题： 总包方一般签订工程合同时，先只约定暂定价，最终价款等最后合同完工再算（按业主给甲方结算的一定比例支付分包，比如80%） 但基于政府拨款的审核等不确定因素， 甲方为了自己的稳健，往往合同里这个暂定价都定的很低（根据经验看仅有正常结算价格的6-7折，最终结算价款在签合同时不确定性还较大）。 比如： 某项目正常分包款按经验约 1 个亿，但甲方签分包合同时，只签暂定价款 7000 万，最终价款等最后合同完工再算。 项目实际成本发生6000 万，这样建造合同总额我们只能按双方认可的 7000 万先进行计算，所以算下来项目毛利很低。 但到第二年项目结束后，最终决算金额可能会到 1 个亿。这样一下第二年毛利又突然很高，核算结果很不合理，估计到证监会那也很难解释，人家搞不好还以为是在人为调节利润，这种情况让我们很头痛，如果能直接按 1 个亿作为预计总收入可能结果会比较合理， 但这样做又没有任何依据，合同金额摆在那，也没什么确定的证据能推翻它，会计上无法操作。 我们想过的办法： 1 、获得甲方对合同额的补充确认（客户反映没可能，如果能签合同时甲方就不会签这么低了） 2 、获取业主与甲方的决算，并找出公司所负责部分工程的价格，乘以分包合同约定的80%来确认合同总收入（方法我觉得倒是可行，但关键甲方与业主结算时项目已完工，比甲方与公司结算已早不了多少时间了，对施工过程中的项目还是无法操作）
另外，工程中还比较普遍的情况是先干活，合同边干再边谈。。。所以开工时能赚多少还不太靠谱。 但反过来想，这项目肯定又是能达到一定毛利水平的，否则谁又会去接呢？只是国内这种环境，没形成一个确定的书面数据。 这种情况下又该如何核算？ 如果当年发生小，还可以以收入不确定为由，按实际成本确认收入， 但就怕合同到决算才签下来，那样又是合同利润全在最后期间实现，比较起来也很不合理。
不知陈版主您对这些情况有没什么解决良策？

回答人：chenyiwei
这实际上是项目管理方面的问题，并不是单纯会计核算的问题。会计核算只能基于可以获取的可靠证据。如果实际情况就是如此，则只能向证监会解释。从某种意义上说也反映了发行人的市场地位和议价能力。

提问人：学会计问会计 时间：2012-12-08 22:09:43
A持有B70%股权，B持有C70%股权。现B将C的30%少数股权收购。然后A将B的30%少数股权收购。 B收购C少数股东股权时收购价100 万，收购时点C净资产为 200 万。B公司账面资本公积为 20 ，盈余公积为60.在B合并层面冲减资本公积 20 ，盈余公积20. A收购B少数股东股权时收购价 1000 万，收购时点B净资产（此时看B单户还是B合并？）为 2000 万。A公司账面资本公积为 1000 。
那么请问陈老师，在A公司合并B公司的时候，请问合并思路是怎么样的？ 由于A公司有足够的资本公积冲减，对于B公司收购C公司少数股权资本公积不足冲减的有影响吗？

回答人：chenyiwei
回复 学会计问会计 的帖子
1 、A收购B的少数股权，作为计算基础的B公司净资产应当是B的合并报表中所显示的归属其母公司股东的净资产，不是个别报表层面的净资产。
2 、A在其自身编制合并报表时，可以把B的合并报表中收购C的少数股权时冲减留存收益的金额调整为冲减资本公积。